【裁判字號】    97,交聲,242
【裁判日期】    980209
【裁判案由】    違反道路交通管理處罰條例聲明異議
【裁判全文】
臺灣雲林地方法院交通事件裁定         97年度交聲字第242號
原處分機關
即移送機關    交通部公路總局嘉義區監理所雲林監理站
異  議  人    甲○○
上列異議人因違反道路交通管理處罰條例案件，對於交通部公路
總局嘉義區監理所雲林監理站所為如附表1 所示7 件裁決處分及
附表2 所示之4 件違反強制汽車責任保險事件處分，聲明異議，
本院裁定如下：
    主  文
異議駁回。
    理  由
一、異議意旨略以：異議人即受處分人甲○○所有之車牌號碼RP
    -1930 號自用小客車係異議人與前配偶黃朝輝於婚姻關係存
    續中所購買，而登記在異議人名下，異議人當時不會開車，
    亦未考領駕照，該等交通違規事實均由黃朝輝所為，故應處
    罰黃朝輝，原處分機關未查，逕予裁決，異議人實難甘服，
    爰依法聲明異議等語。
二、按汽車駕駛人不服公路主管機關所為之處罰，得於接到裁決
    書之翌日起20日內，向管轄地方法院聲明異議；法院受理前
    項異議，以裁定為之；又違反第12條至第68條之規定者，由
    公路主管機關處罰，道路交通管理處罰條例第87條、第8 條
    第1 項第1 款分別定有明文。再依道路交通案件處理辦法第
    18條規定：交通法庭認聲明異議不合法律上之程式或其異議
    權已經喪失者，應以裁定駁回之，但其不合法律上之程式可
    補正者，應先定期命為補正，逾期不補正者，即予駁回（如
    係不得補正者，自得逕予駁回）。
三、經查：
  (一)本件交通部公路總局嘉義區監理所雲林監理站所為如附表1
    所示之7 件裁決書，分別係於如附表1 所示之時間送達於異
    議人當時籍設雲林縣西螺鎮○○里○○路328 巷6 號住處，
    並各由黃朝輝（附表1 編號1-3 、6） 、黃國利（附表1 編
    號4)  及異議人本人（附表1 編號5 、7） 收受，此有如附
    表1 所示之裁決書及其上分別蓋有黃朝輝、黃國利、甲○○
    私章之送達回證各1 紙在卷可憑，堪可認定。而其中如附表
    編號5 、7 所示之裁決書係由異議人親自簽收，異議人之戶
    籍自70年5 月7 日與黃朝輝結婚後，即遷入上址，迄97年8
    月4 日始遷出，亦有戶籍謄本1 份在卷可證。基此，異議人
    之住所既未曾變更，而其已於91年10月31日、89年5 月29日
    收受上開裁決書，該送達程序自屬合法。
  (二)黃朝輝係異議人之配偶，2 人於97年7 月29日離婚，異議人
    於同年8 月4 日遷籍雲林縣西螺鎮○○里○○路275 巷1 號
    一情，有上開戶籍謄本1 份可證。職是，異議人於附表1 編
    號1-3 、6 所示之93年3 月9 日、92年10月9 日、92年7 月
    31日、91年8 月1 日既與黃朝輝仍為同住一戶之夫妻關係，
    則黃朝輝為異議人收受上開4 紙裁決書，該等送達程序亦屬
    合法。
  (三)黃國利係異議人與黃朝輝之長子，出生日期為71年10月26日
    ，自85年3 月6 日遷入雲林縣西螺鎮○○里○○路328 巷6
    號，此有全戶戶籍資料查詢結果表1 紙可按。則黃國利為異
    議人之子，於附表1 編號4 所示之92年4 月25日收受該紙裁
    決書時，乃年滿20歲之成年人，是其為異議人收受附表1 編
    號4 所示之裁決書，亦屬合法。
  (四)綜上所述，如附表1 所示之7 件裁決書均已合法送達異議人
    ，依前揭規定，倘異議人有不服裁決內容，自應於收受裁決
    書翌日起20日內，向本院交通法庭聲明異議。惟異議人遲至
    97年11月27日始具狀向移送機關聲明異議再轉呈本院，此有
    聲明異議狀上之雲林監理站收文印戳存卷可按，顯已逾20日
    之法定期間，該等異議均不合法，亦無從補正，是本件聲明
    異議，均無理由，應予駁回。
四、至異議人併就如附表2 所示之4 件未依限訂定汽車強制責任
    保險契約之裁決內容聲明異議。惟按道路交通案件處理辦法
    所稱之交通案件，係指違反道路交通管理處罰條例，經公路
    主管機關或警察機關或其聯合設置之裁決機關處罰後，聲明
    異議之案件，道路交通案件處理辦法第2 條第1 款定有明文
    。依此，依道路交通管理處罰條例第87條第1 項規定，向管
    轄地方法院聲明異議之交通事件，應限以違反道路交通管理
    處罰條例之案件始得為之。次按汽車之投保義務人未依強制
    汽車責任保險法規定訂立保險契約，或在保險期間屆滿前未
    再行訂立，經公路監理機關或警察機關攔檢稽查舉發者，由
    公路主管機關處新臺幣3 千元以上1 萬5 千元以下罰鍰；又
    公路監理機關，得視需要設置違反本保險事件裁決機構，其
    設置辦法，由中央交通主管機關會同主管機關定之，強制汽
    車責任保險法第49條第1 項第1 款前段及第2 項定有明文。
    復按人民對於中央或地方機關之行政處分，認為違法或不當
    ，致損害其權利或利益者，得依訴願法提起訴願，訴願法第
    1 條第1 項前段亦有明文。經查，本件異議人因有如附表2
    所示之4 件未依規定投保，由原處分機關處以違反強制汽車
    責任保險法第49條第1 項規定裁決處以罰鍰等情，有違規查
    詢報表1 份可證。依上開規定，如附表2 所示之裁決內容既
    屬違反強制汽車責任保險法案件，即非裁決機關依據道路交
    通管理處罰條例所裁罰之交通案件，異議人若不服此行政處
    分，自應依循訴願法規定途徑尋求救濟，而非向普通法院交
    通法庭聲明異議。從而，本件違反強制汽車責任保險法之行
    政處分，並非屬因違反道路交通管理處罰條例而受裁決機關
    處罰之交通案件，異議人向本院提起聲明異議，係不合法律
    上之程式，亦均應予駁回。
五、據上論斷，應依道路交通案件處理辦法第18條，裁定如主文
    。
中    華    民    國    98    年    2     月    9     日
                  交通法庭      法  官  曾鴻文
以上正本證明與原本無異。
如不服本裁定，應於裁定送達後5 日內向本院提出抗告狀（須附
繕本）。
                                書記官  顏錦清
中    華    民    國    98    年    2     月    9     日
┌────────────────────────────────┐
│附表1：                                                         │
├──┬───────┬──────────┬──────┬───┤
│編號│裁決日期、案號│違    規    事    實│收受裁決書日│簽收人│
├──┼───────┼──────────┼──────┼───┤
│01  │96年3 月7 日  │使用註銷牌照行駛    │96年3月9日  │黃朝輝│
│    │雲監裁字第裁72│                    │            │      │
│    │-KAA21281A號  │                    │            │      │
├──┼───────┼──────────┼──────┼───┤
│02  │92年10月7 日  │未領牌照行駛        │92年10月9日 │黃朝輝│
│    │雲監裁字第裁  │                    │            │      │
│    │72-KAA196305號│                    │            │      │
├──┼───────┼──────────┼──────┼───┤
│03  │92年7 月28日  │黃朝輝銷牌照行駛    │92年7月31日 │黃朝輝│
│    │雲監裁字第裁  │                    │            │      │
│    │72-Y00000000號│                    │            │      │
├──┼───────┼──────────┼──────┼───┤
│04  │92年4 月24日  │黃朝輝銷牌照行駛    │92年4月25日 │黃國利│
│    │雲監裁字第裁  │                    │            │      │
│    │72-KAA035701號│                    │            │      │
├──┼───────┼──────────┼──────┼───┤
│05  │91年10月29日  │汽機車領有號牌而未懸│91年10月31日│甲○○│
│    │雲監五字第裁  │掛或不依規定位置懸掛│            │      │
│    │00-00000號    │                    │            │      │
├──┼───────┼──────────┼──────┼───┤
│06  │91年8 月16日  │汽機車領有號牌而未懸│91年8月19日 │黃朝輝│
│    │雲監五字第裁  │掛或不依規定位置懸掛│            │      │
│    │72-Y0000000 號│                    │            │      │
├──┼───────┼──────────┼──────┼───┤
│07  │89年5 月26日  │不依限期於88年8 月26│89年5月29日 │甲○○│
│    │雲監五違字第裁│日參加定期檢驗，逾期│            │      │
│    │00-000000000號│6個月以上           │            │      │
└──┴───────┴──────────┴──────┴───┘
┌─────────────────────┐
│附表2：                                   │
├──┬───────┬──────────┤
│編號│裁  決  案  號│違    規    事    實│
├──┼───────┼──────────┤
│01  │KAA212114     │強制責任保險期間屆滿│
│    │              │前未再訂立          │
├──┼───────┼──────────┤
│02  │KAA035H01     │同上                │
├──┼───────┼──────────┤
│03  │Y00000002     │同上                │
├──┼───────┼──────────┤
│04  │4705          │同上                │
└──┴───────┴──────────┘


司法院資訊處製作；財團法人民間司法改革基金會備份。
